臺灣桃園地方法院刑事判決
110年度易緝字第44號
公  訴  人  臺灣桃園地方檢察署檢察官 
被      告  吳永成



指定辯護人  本院公設辯護人彭詩雯  
上列被告因恐嚇取財等案件，經檢察官提起公訴（108年度偵字
第33451號），本院判決如下：
    主  文
吳永成犯如附表一所示之罪，各處如附表一主文欄所示之刑及沒
收。附表一編號二至三所示之罪，應執行有期徒刑陸月，如易科
罰金，以新臺幣壹仟元折算壹日。
    事  實
一、吳永成於民國108年3月19日至30日晚間6時58分前之某時許
    ，在不詳地點，見周佳穎所有卡號0000000000之無記名悠遊
    卡1張遺落，竟意圖為自己不法之所有，並基於侵占離本人
    所持有之物之犯意，將該悠遊卡侵占入己。
二、又另於108年3月30日晚間6時58分許，在桃園市○○區○○路000
    號旁，意圖為自己不法之所有，基於竊盜之犯意，徒手竊得
    羅苡文置於車牌號碼000-0000號重型機車置物箱內之IPHONE
    手機1支(IMEI：000000000000000，價值約新臺幣2萬5000元
    )，復意圖為自己之不法所有並基於恐嚇取財之犯意，分別
    於附表二所示時、地，接續以該附表所示方式恐嚇羅苡文母
    親陳淑芬，然因陳淑芬未依其指示付款而未果。
　　理  由
一、證據能力：
    本案認定事實所引用之卷證資料，屬於傳聞之供述部分，被
    告吳永成及其辯護人於本院準備期日均同意引用為證據（見
    本院他字卷第136頁），本院審酌上開證據資料製作時之情
    況，並無違法不當或證明力明顯過低之情形，亦認為以之做
    為證據應屬適當，認依刑事訴訟法第159條之5第1項規定均
    例外有證據能力。至本案認定事實所引用之非供述證據，並
    無證據證明係公務員違背法定程序所取得，依刑事訴訟法第
    158條之4反面解釋，亦均得為證據。
二、認定事實所憑之證據及理由：
  ㈠事實欄一部分：
    上揭事實，業據被告於偵訊及本院審理時坦認不諱（見偵卷
    第193頁、本院易字卷第103頁、本院他字卷第132頁、本院
    易緝卷第106頁），核與證人即告訴人周佳穎、證人周羅金
    蓮於警詢時證述之情節大致相符（見偵卷第33至35頁），並
    有UBIKE註冊悠遊卡之紀錄、悠遊卡股份有限公司109年1月1
    7日悠遊字第1090100089號函暨附件、監視器錄影翻拍照片
    在卷可稽(見偵卷第55至59頁、第62頁、第85至87頁、第179
    至182頁)，足認被告前開任意性自白確與事實相符，堪以採
    信。
  ㈡事實欄二部分：
    被告固坦承曾拿過本案手機，惟矢口否認有何竊盜及恐嚇等
    犯行，辯稱：我是半夜在1台機車的腳踏板上撿到1支IPHONE
    手機，但該手機打不開，我也不知道被害人羅苡文家裡電話
    ，根本無從恐嚇云云。惟查：
  ⒈竊盜部分：
  ⑴被告曾於桃園市○○區○○路000號旁，在被害人羅苡文車牌號碼
    000-0000號重型機車上，取走iPhone手機1支(廠牌：APPLE
    ，型號：IPHONE 7 PLUS，IMEI：000000000000000）之事實
    ，業據被告於本院審理時供承在卷（見本院他字卷第132至1
    33頁、本院易緝卷第107頁），核與證人即被害人羅苡文於
    警詢及本院審理時證述之情節大致相符（見偵卷第29至30頁
    、本院易緝卷第97頁），且有監視器錄影翻拍畫面及被告於
    108年7月20日遭緝獲時之穿著照片在卷可佐（見偵卷第53至
    56頁、第64頁），此部分事實，首堪認定。
　⑵證人羅苡文於警詢時證稱：108年3月30日晚間6時40分許，我
    持有的手機在桃園市○○區○○路000號旁遭竊，當時我是將手
    機放在我騎乘之車牌號碼000-0000號重型機車前面置物箱內
    ，前往八德區中華路180號旁運動中心運動，我運動完就發
    現手機遭竊，經我調閱附件監視器發現是1名頭戴深色鴨舌
    帽、身穿長袖外套及深色長褲之男子，犯案後騎乘UBIKE由
    桃園往中壢的方向離去等語（見偵卷第29至30頁），核與現
    場監視器錄影、翻拍照片所示被告拿取上開手機之時間、地
    點、其左右張望之姿、以左手拿取該機車龍頭下方置物格之
    物之動作及其當時之衣著相符（見偵卷第53至56頁、
　　光碟存放袋），並無被告所陳係於機車腳踏板撿取手機之情
    。而被告於本院亦供承：那台機車是有車主的，不是報廢的
    ，他是停在整排機車其中一台，卷附照片中，騎腳踏車的人
    是我等情相符（見本院他字卷第133頁、本院易緝卷第104頁
    ），足證被告確實於前揭時、地，自被害人羅苡文之機車龍
    頭置物格拿取手機無誤，被告既明知該車非報廢或無人使用
    之車輛，即無不知置於機車置物格內之物為車主所有之理，
    又依被告所陳，本案手機只有背面一點點刮傷而已等語（見
    本院他字卷第133頁），即應知車主並未放棄對該手機之支
    配管領權，其未經車主同意即擅自拿取手機之行為，實已破
    壞車主對於該手機之支配管領關係，自該當竊盜罪之構成要
    件。是被告辯稱其非偷竊云云，自難憑採。
　⒉恐嚇部分：
　⑴證人即被害人羅苡文於警詢時證稱：108年3月31日晚間9時16
    分許，我母親在家中市內電話接到歹徒來電，稱一對情侶把
    我的手機賣給他，手機在他朋友那邊，要手機就同金額買回
    ，不然手機就要拆掉賣零件，其後於同年4月1日上午10時24
    分許，我母親又接到家中的市內電話，對方自稱是昨晚打來
    的陳先生，他稱他從朋友手中將手機拿回來，手機現在在他
    手上，要拿回手機就要6500元，我家中的市內電話是00-000
    0000，前述2通都未顯示來電號碼等語（見偵卷第30至31頁
    ），核與證人即被害人母親陳淑芬於警詢時所證：一開始我
    女兒手機弄丟，對方致電我說從一對情侶那買到手機，因為
    他朋友出錢買，要我出錢買回去，我女兒手機不見後，手機
    立馬被關機，期間曾開機過一次，定位顯示在南門公園附近
    等遭恐嚇之情節大致相符（見偵卷第189頁），參以被害人
    羅苡文家用電話00-0000000號之通聯調閱查詢單，108年3月
    31日晚間9時許、同年4月1日上午10時許，確有分別受話908
    秒、121秒之紀錄（見偵卷第75頁），足證前述證人指證接
    獲來電，應非虛捏。
　⑵復觀諸卷附監視器錄影翻拍照片可知，1名頭戴深色鴨舌帽、
    身穿深色上衣、深色長褲、肩背深灰色迷彩背包之男子，曾
    於108年4月1日上午10時許，騎乘UBIKE朝桃園火車站前進，
    且於桃園火車站前歸還UBIKE後，即徒步朝火車站之方向行
    走，於上午10時13分許行經火車站旁、遠東百貨1樓麥當勞
    前之公共電話亭時，曾短暫停駐，嗣於上午10時16分許再起
    行走向火車站（見偵卷第57至61頁），而被告於本院亦自承
    ：我於108年4月1日上午10時許應該有經過桃園遠東百貨1樓
    ，因為我常常來桃園文昌公園找我朋友，我的回收物品會給
    他在跳蚤市場賣，偵查卷第64頁照片中的人是我本人，卷內
    騎腳踏車的人是我等語（見本院他字卷第134至135頁、本院
    易緝卷第104頁），參以桃園火車站旁遠東百貨1樓麥當勞外
    公共電話亭之現場照片、公共電話編號為0000000號及通聯
    調閱查詢單等件相互勾稽，可知前述被害人羅苡文家用電話
    於108年4月1日上午10時14分許接獲來電之發話電話00-0000
    000，係設置於桃園市○○區○○路00號1樓麥當勞右側，編號為
    0000000號之公共電話（見偵卷第61頁、第75至77頁），在
    在可證被告確為108年4月1日上午10時14分許向陳淑芬恐嚇
    取財之人，復參諸證人陳淑芬前述證詞，益證108年3月31日
    晚間9時許致電向其恐嚇取財，同為被告所為，堪已認定。
　⑶又依證人即被害人羅苡文於本院審理時所證：我的手機有安
    全密碼，且我在晚上大概6、7點發現手機不見後，就先到派
    出所報案，回到家後，可能就半夜，我就在我的電腦上面，
    把我的手機鎖死，他會顯示1個警示號碼，就是說如果有人
    撿到這支手機，要找原失主可以撥打上面這個號碼，而這個
    號碼就是我家電話等情（見本院易緝卷第98至100頁），核
    與IPHONE手機遺失或遭竊時之「尋找」途徑相符，亦即，可
    先登入iCloud或用其他APPLE裝置開啟尋找功能，在選取該
    手機後，開啟「遺失模式」，即可將所有人之聯絡資訊或自
    行輸入之訊息顯示在該遺失或遭竊之手機上，使持有手機之
    人得以透過手機螢幕上顯示之資訊與所有人聯繫，足見證人
    即被害人羅苡文所言非虛，被告所稱上開手機打不開乙節，
    固係屬實，然被害人羅苡文既係以前揭尋找IPHONE手機之方
    式，將其家用電話顯示於手機屏幕，被告自可從手機螢幕得
    悉被害人之聯絡方式，是被告以其不知道手機主人的家用電
    話，無從打電話恐嚇云云，即難信實，自無可採。
　㈢綜上，本案事證明確，被告上揭犯行洵堪認定，應予依法論
    科。
三、論罪科刑：
  ㈠罪名：
  ⒈事實欄一部分：
　⑴被告行為後，刑法第337條固於108年12月25日修正公布，並
    於同年12月27日施行，惟該次僅就罰金刑部分文字調整為新
    臺幣（以下未標明幣別者，均同）1萬5000元，而與修正前
    適用刑法施行法第1條之1第2項前段規定相同（即原先銀元5
    00元×30倍），實質上並未變更法律效果及行為可罰性，自
    無新舊法比較問題，應逕行適用裁判時之現行法。
　⑵又刑法第337條所謂「離本人所持有之物」，係指遺失物、漂
    流物外，凡非基於持有人之意思，一時脫離本人所持有之物
    。本案悠遊卡係告訴人於108年3月7日不慎遺忘在友人家中
    ，其友人發現後，將該卡放在皮夾內準備碰到告訴人時予以
    歸還，卻於同年3月20日騎車時不慎遺落，此據告訴人於警
    詢中指述明確（見偵卷第34頁），足見上開物品並非告訴人
    不知何時、何地遺失，而係一時非出於其意思離其持有，自
    應評價為離本人持有之物。是核被告所為，係犯刑法第337
    條之侵占離本人所持有之物罪，公訴意旨認被告係涉犯侵占
    遺失物罪，容有誤會，應予更正，然適用法條相同，並無變
    更起訴法條之問題，附此敘明。
　⒉事實欄二部分：
　⑴按行為後法律有變更者，適用行為時之法律，但行為後之法
    律有利於行為人者，適用最有利於行為人之法律，刑法第2
    條第1項定有明文。查被告行為後，刑法第320條第1項規定
    業於108年5月29日修正公布，並於同年5月31日施行，而修
    正前該規定之法定刑原為「5年以下有期徒刑、拘役或500元
    以下罰金」，依刑法施行法第1條之1第2項前段規定，刑法
    分則編所定罰金就其原定數額提高為30倍，即1萬5000元以
    下罰金，修正後刑法第320條第1項法定刑為「5年以下有期
    徒刑、拘役或50萬元以下罰金。」，經比較新舊法之結果，
    應以修正前之規定有利於被告，依刑法第2條第1項前段規定
    ，自應適用修正前刑法第320條第1項之規定；又被告行為後
    ，刑法第346條固於108年12月25日修正公布，並於同年12月
    27日施行，惟該次僅就罰金刑部分文字調整為3萬元，而與
    修正前適用刑法施行法第1條之1第2項前段規定相同（即原
    先銀元1000元×30倍），並無有利或不利於被告之情形，非
    屬法律變更，不生新舊法比較之問題，應逕行適用裁判時之
    現行法。
　⑵是核被告此部分所為，係犯修正前刑法第320條第1項竊盜罪
    、刑法第346條第1項、第3項之恐嚇取財未遂罪。
  ㈡罪數關係：
  ⒈被告如附表二編號1至2所示，致電被害人羅苡文家中恐嚇之
    行為，係出於單一犯意，在密接之時間為之，各行為之獨立
    性極為薄弱，應視為數個舉動之接續實行，而論以接續犯之
    一罪。
　⒉是被告所犯本案3罪間，犯意各別、行為互殊，應分論併罰。
     
  ㈢加重其刑：
    被告因竊盜等案件，經法院判處罪刑確定，並於106年10月1
    1日執行有期徒刑完畢，有臺灣高等法院被告前案紀錄表附
    卷可參，是被告於受有期徒刑執行完畢後，5年以內故意再
    犯本案犯罪事實欄二所示有期徒刑以上之罪，俱為累犯。本
    院審酌被告前揭執行紀錄同係財產犯罪，其雖經刑罰之執行
    ，仍未從中記取教訓，守法觀念淡薄，且其自制力及對刑罰
    反應力薄弱，倘仍以最低法定本刑為量刑之下限，無法反應
    本案財產犯罪之惡性，而與罪刑相當原則有違，是參諸司法
    院大法官會議釋字第775號解釋意旨，就事實欄二所犯2罪，
    均依刑法第47條第1項規定加重其刑。
  ㈣減輕其刑：
　　被告如事實二所示，已著手實行恐嚇取財之行為，惟未生實
    際取得財物之結果，為未遂犯，應依刑法第25條第2項規定
    減輕其刑，並依法先加後減之。
　㈤量刑：
    茲以行為人之責任為基礎，本院審酌被告於案發時，已非年
    少欠缺智慮之人，其前有多次竊盜前科經法院判處罪刑在案
    ，猶不知把握悔改之機會，選擇不再犯罪，竟拾獲他人之悠
    遊卡後，未交警察機關處理，反逞一時之貪慾，將上開物
    品侵占入己並使用，顯然欠缺尊重他人之觀念，其復未憑己
    力獲取財物，仍再度以竊盜、恐嚇等方式而為，實不應輕縱
    ；復斟酌被告犯後未坦承全部犯行，顯然未能面對自身錯誤
    ，且迄未返還所侵占、竊盜之財物或賠償被害人所受損害，
    亦未能取得被害人之諒解，犯後態度難認良好；兼衡其自陳
    國小畢業之智識程度、經濟勉持之生活狀況（見偵卷第5頁
    ），暨其犯罪動機、目的、手段、情節、被害人所受損害大
    小及素行等一切情狀，分別量處如主文所示之刑，且諭知有
    期徒刑如易科罰金、罰金如易服勞役之折算標準，並就得易
    科罰金之罪部分，定其應執行之刑暨易科罰金之折算標準，
    以資懲儆。
四、沒收之說明：
  ㈠被告如事實欄二所示竊得之IPHONE 7 PLUS手機1支為其犯罪
    所得，雖未據扣案，但被告迄今尚未以原物返還予被害人，
    亦未以等價金錢賠償被害人，自應依刑法第38條之1 第1 項
    、第3項規定，宣告沒收之，且於全部或一部不能沒收或不
    宜執行沒收時，追徵其價額。
　㈡至被告如事實欄一所示侵占被害人周佳穎之悠遊卡1張，價值
    低微，欠缺刑法上重要性，爰依刑法第38條之2第2項規定，
    不予宣告沒收。
據上論斷，應依刑事訴訟法第299條第1項前段，判決如主文。
本案經檢察官楊挺宏提起公訴，檢察官蔡宜均到庭執行職務。
中    華    民    國    111   年     3    月    30    日
                  刑事第十一庭  審判長法  官  潘政宏
                                      法  官  林育駿
                                      法  官  蔡旻穎
以上正本證明與原本無異。
如不服本判決應於收受判決後20日內向本院提出上訴書狀，並應
敘述具體理由。其未敘述上訴理由者，應於上訴期間屆滿後20日
內向本院補提理由書(均須按他造當事人之人數附繕本)「切勿逕
送上級法院」。 
　　　　　　　　　　　　　　　        書記官　黃瓊儀
中　　華　　民　　國　　111 　年　　3 　　月　　31　　日
附錄本案論罪科刑法條全文：
修正前中華民國刑法第320條
意圖為自己或第三人不法之所有，而竊取他人之動產者，為竊盜
罪，處5年以下有期徒刑、拘役或500元以下罰金。
意圖為自己或第三人不法之利益，而竊佔他人之不動產者，依前
項之規定處斷。
前二項之未遂犯罰之。

刑法第337條
意圖為自己或第三人不法之所有，而侵占遺失物、漂流物或其他
離本人所持有之物者，處1萬5千元以下罰金。

刑法第346條
意圖為自己或第三人不法之所有，以恐嚇使人將本人或第三人之
物交付者，處6月以上5年以下有期徒刑，得併科3萬元以下罰金
。
以前項方法得財產上不法之利益或使第三人得之者，亦同。
前二項之未遂犯罰之。

附表一：
編號 主文 （罪名、宣告刑及沒收） 相關犯罪事實 1 吳永成犯侵占離本人所持有之物罪，處罰金新臺幣伍仟元，如易服勞役，以新臺幣壹仟元折算壹日。 事實欄一 2 吳永成犯竊盜罪，累犯，處有期徒刑肆月，如易科罰金，以新臺幣壹仟元折算壹日。未扣案之手機壹支（廠牌：APPLE IPHONE 7 PLUS，IMEI：000000000000000）沒收之，於全部或一部不能沒收或不宜執行沒收時，追徵其價額。 事實欄二 3 吳永成犯恐嚇取財未遂罪，累犯，處有期徒刑參月，如易科罰金，以新臺幣壹仟元折算壹日。 事實欄二 

附表二：
編號 時間 地點 行為　 1 108年3月31日晚上9時6分許 臺北市○○區○○路000號前 以公用電話00-00000000號撥打陳淑芬之家用電話00-0000000，並恫稱：「要手機就以同樣金額買回，不然手機就要拆掉賣零件」等語 2 108年4月1日上午10時14分許（起訴書附表誤載為「10時24分許」，應予更正） 桃園市○○區○○路00號1樓前 以公用電話00-0000000號撥打陳淑芬之家用電話00-0000000，並恫稱：「我是昨晚打來的陳先生，你要拿回手機就要6500元」等語